最高法院刑事判決　　　　　　一○○年度台上字第一五九二號
上　訴　人　陳建明
選任辯護人　王淑琍律師
上列上訴人因違反毒品危害防制條例案件，不服台灣高等法院中
華民國一○○年一月六日第二審判決（九十九年度上訴字第三九
○八號，起訴案號：台灣板橋地方法院檢察署九十九年度偵字第
一五一一○、一五七四三號），提起上訴，本院判決如下：
    主  文
上訴駁回。
    理  由
按刑事訴訟法第三百七十七條規定，上訴於第三審法院，非以判
決違背法令為理由，不得為之。是提起第三審上訴，應以原判決
違背法令為理由，係屬法定要件。如果上訴理由書狀並未依據卷
內訴訟資料，具體指摘原判決不適用何種法則或如何適用不當，
或所指摘原判決違法情事，顯與法律規定得為第三審上訴理由之
違法情形，不相適合時，均應認其上訴為違背法律上之程式，予
以駁回。上訴意旨略稱：(一)李國威遭查獲施用毒品，本有邀減刑
之寬典而誣陷他人之虞，自不得採納李國威之證詞為不利上訴人
陳建明認定之依據。再李國威於第一審已改稱其係向綽號「大頭
」之不詳姓名者購買第一級毒品海洛因，因感覺遭上訴人陷害，
乃為向上訴人購買海洛因之不實陳述等語，而通聯紀錄僅足以證
明二人之間有通話之事實，未能證明通話之內容，尚無足採為李
國威所為不利證詞之補強證據。又李國威於第一審經交互詰問之
證詞，較之警詢、偵查時之陳述，應為可信。原判決逕採李國威
在警詢、偵查時之陳述為不利上訴人認定之基礎，自有適用證據
法則不當之違誤。(二)李國威於警詢中已指稱扣案之針頭為「大頭
」及上訴人所有，顯非於審理時始虛擬「大頭」其人，而上訴人
近日得知「大頭」之真實姓名為「范裕琮」且已遭監禁，原審未
為調查，亦有證據調查未盡之違法。(三)第一審判決諭知「販毒用
手機一支（含0000000000號ＳＩＭ卡一張）沒收，如
全部或一部不能沒收，追徵其價額」，未說明該手機如何得以特
定及其價額，原審未為調查及說明，逕為上訴駁回之判決，自有
應於審判期日調查之證據而未予調查之違法等語。惟查，本件原
審經審理結果，認上訴人犯行明確，因而維持第一審適用刑法第
五十九條之規定，論處上訴人販賣第一級毒品，累犯罪刑之判決
（處有期徒刑十五年二月；併為相關從刑之諭知），駁回其在第
二審之上訴，已敘明其所憑之證據及其認定之理由。從形式上觀
察，原判決並無足以影響判決結果之違法情形存在。且查：(一)證
據之取捨、證明力之判斷及事實之認定，俱屬事實審法院裁量判
斷之職權，此項職權之行使，倘不違背客觀存在之經驗法則或論
理法則，即無違法可指，自無許當事人任憑己意，指摘為違法，
而資為適法之第三審上訴理由。再證人對其親見親聞之事項所為
陳述，或緣於個人對事物理解、認知、記憶與陳述能力而有差異
，或因具虛偽陳述之動機致與實情不合，而交互詰問制度設計之
目的，在於使當事人得經盤詰之方法，與其他證據予以綜合研判
，以檢驗供述證據內容之真偽，在供述證據之價值判斷上，並無
所謂「案重初供」或經詰問後之證言具有較高證明力之問題。又
供述證據雖然彼此齟齬或先後不一，審理事實之法院仍得依其調
查所得之各項證據予以綜合判斷，定其取捨，非謂其中一有不符
，即應全部不加採用。本件原判決依憑證人李國威於偵查、第一
審之證言，及上訴人在第一審與原審所為其與李國威確曾於民國
九十九年三月九日晚間六時一分十五秒至二十八秒間以電話聯絡
等不利於己之供詞，暨上訴人所使用門號0000000000
號行動電話與李國威住處所設門號0000000000號電話
之通聯紀錄、台灣板橋地方法院九十九年度訴字第一六六一號李
國威違反毒品危害防制條例案件判決書、台灣高等法院被告（陳
建明）前案紀錄表等證據，資以認定上訴人有原判決所記載販賣
第一級毒品之犯罪事實。對於上訴人於原審矢口否認有任何販賣
第一級毒品之犯行，所辯：當天李國威打電話給伊，係要詢問綽
號「大頭」之人是否是在伊家，伊回答有，李國威即掛斷電話，
伊便回房間注射海洛因並睡著，未再出來，雖曾聽到住處鐵門有
開門的聲音，但不知是李國威進來或「大頭」下樓，亦不知道李
國威有沒有跟大頭見面、買賣毒品云云。其辯護人辯稱：李國威
已於第一審證稱其未向上訴人購買海洛因，實係向「大頭」買的
，因感覺遭上訴人陷害，始於警詢、偵查時妄指向上訴人購買毒
品；李國威於第一審經交互詰問後之證詞，當較警詢及偵查時所
為陳述為可信；李國威於警詢時，已稱扣案之三支海洛因針頭是
「大頭」及上訴人所有，堪信李國威非至法院審理時始虛擬「大
頭」其人；李國威與上訴人間之通聯紀錄僅能證明上訴人與李國
威於該時間有通聯之事實，未能佐證二人之間有販賣毒品之行為
；李國威於九十九年三月十一日遭警察查獲三支針頭後，供稱有
向上訴人購買海洛因，若屬實情，依照一般常理，員警當即聲請
搜索票並前往上訴人住處執行搜索；李國威為毒品長期施用者，
其證詞前後不一，能否採信，實有疑問，本件復未扣得毒品或是
毒品的器具，尚不足僅憑李國威與上訴人間之通聯紀錄，證明上
訴人曾販賣毒品予李國威等語。如何與事實不合，俱非可採，已
在判決內逐一指駁，並詳述其證據取捨及判斷之理由。且敘明：
李國威於第一審改稱因與上訴人有怨隙，始挾怨誣指上訴人販賣
海洛因，要非可信，亦無將「大頭」誤認為上訴人之虞，本件縱
未查扣供上訴人販賣所用之毒品或工具，亦無足為有利上訴人之
認定等旨綦詳。原判決所為之論斷及說明，核與論理法則、經驗
法則，俱屬無違。而上訴人於第一審供稱「九十九年三月九日晚
上李國威是打電話給我，問『大頭』是否在我那裡，那時候『大
頭』是在我家，李國威是要找『大頭』買毒品，後來李國威有到
我家樓下，『大頭』也有下去，李國威並沒有到我家裡面來，那
天晚上我沒有看到李國威」（第一審卷第五十頁），並於原審供
承「李國威當初說是我賣給他的，我也不知道，根本就是一個綽
號『大頭』賣給他的……」、「那時候李國威打電話給我，但是
不是要找我的，要找『大頭』的。因為『大頭』跟我在一起，他
找不到『大頭』才找我，我跟他講『大頭』在我這裡，他掛完電
話就過來找我。我沒有看到他直接跟『大頭』買，我祇有跟『大
頭』說李國威要來找他，他說他知道了，我沒有看到他們在交易
，但是我有聽到鐵門的聲音，我在房間，我不知道『大頭』是否
有下去」等語（原審卷第四十七頁、第四十八頁），雖否認曾販
賣海洛因予李國威，然均供承李國威於九十九年三月九日晚間，
基於購買毒品之目的而打電話並前往其住處等情。原審就李國威
於偵查、第一審所為前後不一之陳述，與卷內調查所得之證據相
互勾稽後，認李國威於偵查中所為證言，方與事實相符，採為判
決之基礎，自與證據法則無違；原判決繼綜合卷內全部證據資料
，詳加審酌論斷，認定上訴人確有販賣海洛因予李國威之行為，
亦無適用證據法則不當之違誤。上訴意旨(一)置原判決所為之明白
論斷於不顧，猶執已為原審指駁之陳詞爭辯，及對原審取捨證據
與判斷證據證明力之職權行使，漫指其為違法，自非適法之第三
審上訴理由。(二)我國刑事訴訟之第二審採覆審制，就第一審判決
經上訴部分，有調查證據認定事實之職權。刑事訴訟法第三百七
十九條第十款所稱應於審判期日調查之證據，乃指與待證事實有
重要關係，客觀上認為有調查之必要性及可能性，為認定事實、
適用法律之基礎者而言，苟事實已臻明確，未為無益之查證，並
無未盡證據調查職責之違法情形存在。而第三審為法律審，對於
第二審關於證據之調查及事實之認定，是否違法，固有審查之職
權。然究否屬第二審應行調查之證據範圍，除應具備調查必要性
及可能性外，併以同法第一百六十三條第一項、第二項所示依當
事人聲請或法院職權應調查之事項，且在辯論終結前已存在卷內
之證據為限。本件上訴人於第一審及原審雖否認有販賣海洛因之
犯行，並稱係綽號「大頭」之不詳姓名者販賣海洛因予李國威云
云，然於原審辯論終結前均未指出綽號「大頭」之姓名與年籍資
料，卷內亦無相關資料可供查證，經原審之審判長詢以尚有何證
據請求調查後，上訴人及其原審之辯護人分別答稱「沒有」、「
我們本來有聲請傳喚李國威，但是我們現在捨棄」各等語（原審
卷第七十五頁）。原判決經綜合全案證據資料，本於事實審法院
職權推理之作用，認定上訴人之犯罪已經證明，未就綽號「大頭
」者為無謂之調查，自無應於審判期日調查之證據而未予調查之
違法。上訴意旨(二)以上訴人近日得知「大頭」之真實姓名為「范
裕琮」且已遭監禁，指摘原判決有證據調查未盡之違法，殊非合
法之第三審上訴理由。(三)毒品危害防制條例第十九條第一項所定
：「犯第四條至第九條、第十二條、第十三條或第十四條第一項
、第二項之罪者，其供犯罪所用或因犯罪所得之財物，均沒收之
，如全部或一部不能沒收時，追徵其價額或以其財產抵償之。」
性質上係沒收之補充規定，而「追徵其價額」或「以其財產抵償
之」分別係針對現行貨幣以外之其他財產與現行貨幣而言，如不
能沒收之沒收標的係現行貨幣者，因價值確定，判決主文直接宣
告「以其財產抵償之」；對於現行貨幣以外之其他財產，因其實
際價值不確定，則以在判決主文宣告「追徵其價額」即足，至如
何追徵或追徵有無效果，均屬執行機關執行之問題。本件原判決
以門號0000000000號手機（含SIM 卡一張）係上訴人
所有供販賣毒品所用之物，認第一審依毒品危害防制條例第十九
條第一項之規定，諭知該手機（含SIM 卡一張）沒收，如全部或
一部不能沒收，追徵其價額，並無不合，而予維持，亦無違法。
上訴意旨(三)以自己之說詞，指摘原判決違法，亦非適法之第三審
上訴理由。至其餘上訴意旨，或係就原審採證認事職權之適法行
使及原判決已說明事項，任意指摘為違法，或執枝節之事項，重
為單純事實之爭執，亦難謂為適法之第三審上訴理由。綜上說明
，應認上訴人之上訴違背法律上之程式，予以駁回。
據上論結，應依刑事訴訟法第三百九十五條前段，判決如主文。
中    華    民    國  一○○  年    三    月  三十一  日
                      最高法院刑事第十庭
                          審判長法官  黃  一  鑫  
                                法官  張  春  福  
                                法官  林  勤  純  
                                法官  陳  國  文  
                                法官  宋  明  中  
本件正本證明與原本無異
                                      書  記  官  
中    華    民    國  一○○  年    四    月   十二   日
                                                      Q